【裁判字號】    93,訴,977
【裁判日期】    950818
【裁判案由】    違反槍砲彈藥刀械管制條例等
【裁判全文】
臺灣臺南地方法院刑事判決               93年度訴字第977號
公  訴  人  臺灣台南地方法院檢察署檢察官
被      告  乙○○
指定辯護人  本院公設辯護人  余訓格
被      告  丙○○
            辛○○
共      同
選任辯護人  蘇正信律師
            蔡進欽律師
            蔡弘琳律師
上列被告因違反槍砲彈藥刀械管制條例等案件，經檢察官提起公
訴（九十年度偵字第一二三八、二二二二號、九十三年度偵字第
三五七九號），本院判決如下：
    主  文
乙○○攜帶兇器竊盜，處有期徒刑捌月；又未經許可，寄藏衝鋒
槍、手槍，處有期徒刑柒年陸月，併科罰金新臺幣貳佰萬元，罰
金如易服勞役，以罰金總額與陸個月之日數比例折算，褫奪公權
肆年，扣案如附表二所示之物均沒收。應執行有期徒刑捌年，併
科罰金新臺幣貳佰萬元，罰金如易服勞役，以罰金總額與陸個月
之日數比例折算，褫奪公權肆年，扣案如附表二所示之物均沒收
。
丙○○、辛○○均無罪。
    事  實
一、乙○○前於民國八十九年十一月間，因在臺南市○○路一帶
    與人發生衝突遭毆打，心有不甘，擬駕駛懸掛竊來車牌之車
    輛，前往報復，遂意圖為自己不法所有，於同年十一月八日
    晚間某時許，持客觀上足以對人之生命、身體、安全構成威
    脅，具有危險性可供兇器使用之鐵製六角扳手一支，至臺南
    市○○街，竊取庚○○所有之Ｃ九－五九九二號自小客車車
    牌二面得逞。
二、乙○○明知戊○○（通緝中）於不詳年時間、地點，所交付
    如附表一編號一至十、十二至十七所示之衝鋒槍、手槍及子
    彈，係具有殺傷力之制式衝鋒槍、手槍及子彈，非經許可，
    不得寄藏，竟仍未經許可，將附表一編號一至十、十二至十
    七所示之衝鋒槍、手槍及子彈，先藏放於其外公陳忠仁位於
    臺南市○○區○○街一二二巷二號住處之三樓房間內，復將
    附表一編號十二至十七所示之手槍及子彈，攜至臺南市○○
    路六信公墓某處宗祠之花盆內藏放。嗣經臺灣臺南地方法院
    檢察署檢察官指揮員警於九十年一月十七日十五時二十分許
    ，前往乙○○上址住處搜索，當場查獲如附表一編號一至十
    所示之衝鋒槍、手槍及子彈及編號十二所示之Ｃ九－五九九
    二號自小客車車牌二面，又於九十年二月五日十五時三十分
    許，由乙○○引領員警前往臺南市○○路六信公墓某處宗祠
    之花盆內，起出如附表一編號十二至十七所示之手槍及子彈
    。
三、案經內政部警政署刑事警察局移送及臺南市警察局第二分局
    報請臺灣臺南地方法院檢察署檢察官偵查起訴。
    理  由
甲、被告乙○○部分：
  壹、程序方面（證據能力）：
    一、按通訊保障及監察法業於八十八年七月十四日制定公布
        ，並於同年月十六日生效，司法警察機關因偵辦刑事案
        件，為蒐集或調查證據，而有實施通訊監察之必要者，
        於偵查中應由檢察官依職權或聲請核發通訊監察書，載
        明應記載事項，始得為之，其有急迫之情形經檢察官口
        頭通知先予執行通訊監察者，亦應於二十四小時內補發
        通訊監察書，同法第五條、第六條、第十一條定有明文
        。查本件起訴書所引被告乙○○於員警在九十年一月十
        七日十五時二十分許，前往其上址住處搜索，查扣如附
        表一編號一至十所示之衝鋒槍、手槍及子彈後，而於同
        日十五時四十九分、五十四分許，以持用門號00000000
        00號之行動電話，與被告戊○○之00-0000000號電話聯
        繫，告知上開槍彈遭員警查獲之監聽譯文一份（見重要
        譯文對照一覽表卷第六六之一至六六之四頁），係依據
        臺灣臺南地方法院檢察署八十九年十二月十九日丁○朝
        清字第０六五一號通訊監察書，依法定程序執行通訊監
        察所取得之派生證據，有通訊監察書一份在卷可稽（見
        重要譯文對照一覽表卷第七八頁），被告乙○○於準備
        及審理程序時，就本院所提示之上揭通訊監聽譯文令其
        辯認時，均不否認監聽譯文之內容為真正，且同意其有
        證據能力（見本院一卷第八九頁、本院二卷第一七三頁
        ），則該監聽譯文自得為證據（最高法院九十五年度台
        上字第三一二八號判決意旨參照）。
    二、又按測謊鑑定，係依一般人在說謊時，會產生遲緩、緊
        張、不安等心理波動現象，乃以科學方法，由鑑定人利
        用測謊儀器，將受測者之情緒波動反應情形加以紀錄，
        用以判別受測者之供述是否真實；故測謊鑑定，倘鑑定
        人具備專業之知識技能，復事先獲得受測者之同意，所
        測試之問題及其方法又具專業可靠性時，該測謊結果，
        如就否認犯罪有不實之情緒波動反應，雖不能採為有罪
        判決之唯一依據，但非無證據能力，仍得供裁判之佐證
        ，至其證明力如何，事實審法院自得依職權自由判斷（
        最高法院九十五年台上字第第四０六八號判決意旨參照
        ）。查被告乙○○所寄藏如附表一編號一至十所示之衝
        鋒槍、手槍及子彈，是否為被告戊○○所有一節，經承
        辦檢察官委託內政部警政署刑事警察局先後於九十二年
        一月二十三日、同年月二十四日，在臺灣臺南地方檢察
        署分別對被告辛○○、乙○○、戊○○進行測謊鑑定，
        被告辛○○、乙○○、戊○○亦均同意進行測謊鑑定，
        經該局具備專業訓練資格之測謊人員依測謊鑑定結果，
        製成測謊鑑定報告一份，有該局九十二年二月十四日刑
        鑑字第０九二００二六七九號鑑驗結果通知書一份，並
        附有ZCT圖譜分析量化表一份、測謊鑑驗資料表一至三
        、測謊鑑驗說明書一至三、測謊儀器測試具結書各三份
        等資料在卷可參（見偵七卷第二四至二七、三十至三一
        頁），揆諸前揭判決意旨，該測謊鑑定報告自有證據能
        力，可供本院裁判之佐證。
    三、按除顯有不可信之情況外，公務員職務上製作之紀錄文
        書、證明文書，得為證據，刑事訴訟法第一百五十九條
        之四第一款定有明文。查卷附如附表二編號一至十二、
        十三至十七之備註欄所示內政部警政署刑事警察局槍彈
        鑑驗通知書二份，本質上雖係屬鑑識人員於審判外之書
        面陳述，然該局之鑑識人員均係依法令從事於公務之人
        員，具有專門知識，且專責槍彈之鑑識事宜，其所為之
        鑑識結果攸關該局之信譽，若有虛偽，該公務員可能因
        此負擔刑事及行政責任，故該鑑識結果正確性甚高，則
        內政部警政署刑事警察局負責鑑識之公務員所出具之槍
        彈鑑驗通知書，應屬公務員職務上製作之證明文書，用
        以證明該鑑定書所載之事項為真實，是依刑事訴訟法第
        一百五十九條之四第一款之規定，該二份槍彈鑑驗通知
        書即屬傳聞法則之例外，應有證據能力。
  乙、實體方面：
    一、訊據被告乙○○雖坦承上開加重竊盜及寄藏如附表一編
        號一至十、十二至十七所示之衝鋒槍、手槍及子彈等情
        不諱，惟辯稱上開槍彈，係已自殺死亡之大哥李奇才，
        於八十九年間委託伊保管，與被告戊○○無關云云。經
        查：
    （一）被告乙○○坦承上開加重竊盜犯行，核與證人即被害
          人庚○○於警詢時指述情節相符，並有扣案如附表一
          編號十一所示Ｃ九－五九九二號自小客車車牌二面可
          資佐證；又被告乙○○坦承寄藏如附表一編號一至十
          、十二至十七所示之衝鋒槍、手槍及子彈犯行，亦核
          與承辦員警王志鑫、鄭強生於偵查中結證情節相符（
          見偵五卷一０至一０九頁），並有扣案如附表一編號
          一至十、十二至十七所示之槍彈可資佐憑，且扣案之
          上開槍彈，經送請內政部警政署刑事警察局鑑驗結果
          ，除扣案口徑0.22吋制式子彈中含有一顆不發彈，不
          具殺傷力外（附表二編號十七鑑定報告欄），餘均係
          具有殺傷力之槍彈一節，有該局九十年一月三十日、
          同年二月七日，刑鑑字第八０七三、一四六三一號鑑
          驗通知書各一份在卷可憑（見偵六卷第一八０至一八
          二頁，鑑定內容詳如附表二編號一至十七鑑定報告欄
          所示），是被告乙○○此部分自白，核與事實相符，
          堪以採信。
    （二）被告乙○○固辯稱：附表一編號一至十、十二至十七
          所示之衝鋒槍、手槍及子彈，係已死亡之大哥李奇才
          ，於八十九年間交代伊保管，與被告戊○○無關云云
          。然查：
          1.證人即已死亡李奇才之跟班小弟鄭英俊於偵查中結
            證稱：「我跟隨李奇才約有五、六年，乙○○是陳
            威光的小弟，不是李奇才的小弟，我認識乙○○，
            但沒交往‧‧‧李奇才信任我，才將槍械寄放在我
            這邊，依李奇才個性不會隨便將槍枝交待給別人」
            等語（見偵七卷第五二至五三頁），且證人即已死
            亡李奇才之配偶黃淑貞於偵查時先供稱：「這麼多
            人都把槍枝推給李奇才，如果李奇才擁有那麼多槍
            拿去賣就好了，就不用因缺錢而自殺」等語（見偵
            五卷第一百頁背面），復於偵查中結證稱：「我先
            生死亡時，雖然身邊有槍枝，但他與乙○○的關係
            沒到那種信任關係」等語明確（見偵七卷第四三頁
            ），則參酌上開證人鄭英俊、黃淑貞證詞，被告李
            沛倫並非李奇才之跟班小弟，且與李奇才之關係亦
            非密切，衡諸經驗法則，李奇才應無將上開數量龐
            大且價值不斐之制式槍彈，隨意交由非伊信任之被
            告乙○○保管之理，況李奇才本身係因不堪經濟壓
            力而自殺身亡，顯見李奇才資力狀況不佳，應無財
            力購買如附表一編號一至十、十二至十七所示之大
            量制式槍彈甚明。是以，李奇才雖因自殺身亡，而
            無從到院釐清事實真相，然依被告乙○○辯稱：伊
            係李奇才的小弟，而受託保管上開槍彈云云，不僅
            與證人鄭英俊、黃淑貞證述情節不符，且此與李奇
            才生前資力狀況相較，亦顯不相符，自難信被告李
            沛倫上開所執之辯解為真實。
          2.員警於九十年一月十七日十五時二十分許，前往被
            告乙○○外公陳忠仁上址住處搜索，查扣如附表一
            編號一至十所所示之衝鋒槍、手槍及子彈後，被告
            乙○○旋於同日十五時四十九分、五十四分許，以
            持用門號0000000000號之行動電話，與被告戊○○
            聯繫，告知上開槍彈遭員警查獲一節，有上開監聽
            譯文一份可參，而依該監聽譯文內容所示，被告李
            沛倫與戊○○於對話過程述及：「被告乙○○：我
            阿姨打電話來說六、七人拿槍進去家裡，第四分局
            的；被告戊○○：是啊；被告乙○○：『大的』，
            我在這裡等你好了‧‧‧被告戊○○：啊、有沒有
            怎樣，走了沒有？被告乙○○：還沒有（走），已
            經那個啦，被告戊○○：有？被告乙○○：是的，
            被告戊○○：真的、假的（驚訝口氣），被告李沛
            倫：是啊，已經那個了啦，戊○○：真的、假的？
            被告乙○○：是啦，被告戊○○：全部？（中聲確
            定），被告乙○○：是啦，被告戊○○：全部？（
            大聲確定），被告乙○○：是啦」等語，則依上開
            監聽譯文內容所示，被告乙○○於得知員警前往其
            上址查扣槍彈後，隨即將該情告知「大的」之被告
            戊○○，而被告戊○○得知後，更驚訝地多次跟被
            告乙○○詢問並確認員警是否查獲全部槍彈，準此
            ，被告乙○○寄藏之上開槍彈，如係已死亡之李奇
            才所有，縱該槍彈為警查獲，實與「大的」被告陳
            威光無關，其何以於得知為警查獲之第一時間內，
            即將之告知被告戊○○，又被告戊○○得知後，何
            須在乎並以驚訝語氣，連續向被告乙○○確認是否
            全部槍彈均遭員警查獲？可徵被告乙○○辯稱上開
            寄藏槍彈，係已死亡之大哥李奇才所有云云，與事
            實有違，無可採信。
          3.被告乙○○雖否認扣案之槍彈為被告戊○○所有云
            云，惟承辦檢察官委託內政部警政署刑事警察局先
            後於九十二年一月二十三日、同年月二十四日，在
            臺灣臺南地方檢察署分別對被告辛○○、乙○○、
            戊○○進行測謊鑑定，經該局以DoDPI區域比對法
            、緊張高點法、沈默回答法等鑑驗方法，鑑驗結果
            ：「一、受測人戊○○於測前會談否認在乙○○外
            公住處被警方查獲之槍彈為渠所有，經測試結果呈
            不實反應。二、受測人乙○○對問題「這批在你外
            公住處被警方查獲之槍彈是誰所有」，經測試結果
            圖譜反應在戊○○。三、在受測人辛○○對問題「
            這批在乙○○外公住處被警方查獲之槍彈是誰所有
            」，經測試結果圖譜反應在戊○○」，有該局九十
            二年二月十四日刑鑑字第０九二００二六七九號鑑
            驗結果通知書一份附卷可稽（見偵七卷第二四頁）
            ，是本院綜合上開各情，益徵被告乙○○辯稱上開
            槍彈係已死亡之大哥李奇才所有云云，純屬迴護被
            告戊○○之詞，自無可採。
          4.綜上，被告乙○○上開自白加重竊盜、寄藏衝鋒槍
            、手槍及子彈之犯行，核與事實相符，堪以採信，
            至於伊辯稱寄藏之扣案槍彈，係已死亡之李奇才所
            有云云，則無可採，然此仍無影響被告乙○○於本
            件犯行之成立，是本件事證明確，被告乙○○上開
            犯行，洵堪認定，自應依法論科。
    二、按刑法第三百二十一條第一項第三款所規定之攜帶兇器
        竊盜罪，係以行為人攜帶兇器竊盜為其加重條件，此所
        謂兇器，其種類並無限制，凡客觀上足對人之生命、身
        體、安全構成威脅，具有危險性之兇器均屬之，且祇須
        行竊時攜帶此種具有危險性之兇器為已足，並不以攜帶
        之初有行兇之意圖為必要（最高法院七十九年台上字第
        五二五三號判例意旨參照）。查被告乙○○於事實一之
        竊盜犯行，所攜帶六角板手一支，係屬鐵製之金屬品，
        質地堅硬，此據被告乙○○於本院審理時陳稱明確（見
        本院卷第一九五頁），在客觀上已對人之生命、身體之
        安全造成威脅，自屬於兇器之一種。是核被告乙○○於
        事實一所為，係犯刑法第三百二十一條第一項第三款之
        攜帶兇器加重竊盜罪（起訴書誤載為刑法第三百二十條
        第一項之普通竊盜罪，業經蒞庭檢察官當庭更正，見本
        院卷第八三頁）。又扣案如附表一編號一至十、十二至
        十七所示之衝鋒槍、手槍及子彈，係屬槍砲彈藥刀械管
        制條例第四條第一項第一款、第二款規定明文查禁之槍
        砲、彈藥，依同條例第五條規定，非經中央主管機關許
        可，不得製造、販賣、運輸、轉讓、出租、出借、持有
        、寄藏或陳列。是核被告乙○○於事實二所為，係犯槍
        砲彈藥刀械管制條例第七條第四項之未經許可寄藏衝鋒
        槍、手槍罪及同條例第十二條第四項之未經許可寄藏子
        彈罪。再按槍砲彈藥刀械管制條例第七條第四項、第十
        二條第四項之罪，係將「持有」與「寄藏」為分別之處
        罰規定，單純之「持有」，固不包括「寄藏」，但寄藏
        之受人委託代為保管，其保管之本身所為之「持有」，
        既係「寄藏」之當然結果，法律上自宜僅就「寄藏」行
        為為包括之評價，不應另就「持有」予以論罪（最高法
        院七十四年臺上字第三四００號判例意旨參照），故被
        告乙○○「持有」上開槍彈之行為，係「寄藏」之當然
        結果，不另論罪。此外，公訴人雖認被告乙○○所為係
        犯未經許可持有槍彈罪，惟「持有」、「寄藏」槍彈之
        基本社會事實相同，所犯法條條項亦相同，僅罪名不同
        ，應係犯罪事實之擴張，毋庸變更起訴法條，本院自應
        併予審理。另按未經許可寄藏、持有槍彈，其持有之繼
        續，乃行為之繼續，亦即一經持有槍彈，犯罪即已成立
        ，惟其完結須繼續至持有行為終了之時，故包括持有之
        寄藏槍彈行為，自亦為行為之繼續，其犯罪之完結，須
        繼續至寄藏行為終了之時為止，此與司法院院解字第三
        六三二號解釋所稱寄藏贓物罪於寄藏行為完畢時其犯罪
        即已完成，其後之占有該贓物乃犯罪之狀態繼續，而非
        行為之繼續，因占有贓物並不構成犯罪，二者迥不相同
        （最高法院九十四年度台上字第七二五五號判決意旨參
        照），查被告乙○○寄藏槍彈之行為，係自不詳時間起
        繼續至九十年一月十七日及九十年二月五日之被查獲為
        止，揆諸前揭判決意旨，被告乙○○犯罪之完結，須繼
        續至寄藏行為終了之時為止，則被告乙○○行為後，雖
        槍砲彈藥刀械管制條例先後於九十年十一月十四日、九
        十三年六月二日、九十四年一月二十六日三次修正公布
        並已施行，惟因該條例第七條第四項、第十二條第四項
        均未修正，自無行為後法律變更問題，公訴人認應適用
        修正前即八十九年七月五日修正公布之槍砲彈藥刀械管
        制條例，尚有誤會。另外，衝鋒槍、手槍之彈匣，雖屬
        該槍枝之主要組成零件之一，惟此與槍管、槍身等同為
        槍枝之主要組成零件，此經內政部於八十六年十一月二
        十四日台（８６）內警字第八六七０六八三號函公告在
        案，被告乙○○一併予以寄藏（附表一編號一至三），
        其寄藏衝鋒槍、手槍之主要組成零件犯行，即為寄藏衝
        鋒槍、手槍犯行之部分行為，應為寄藏衝鋒槍、手槍罪
        所吸收，均不另論罪。被告乙○○以一行為，同時寄藏
        衝鋒槍、手槍及子彈，觸犯未經許可寄藏衝鋒槍、手槍
        及未經許可寄藏子彈二罪名，為想像競合犯，應依刑法
        第五十五條前段規定，從一情節較重之未經許可寄藏衝
        鋒槍、手槍罪論處。其所犯上開二罪間，犯意各別，行
        為互異，應予分論併罰。
    三、爰審酌被告乙○○隨意竊取他人財物，法治觀念淡薄，
        竊得財物價值不高，又槍彈氾濫之情形將影響社會之治
        安，嚴重違反國家禁令，被告乙○○明知於此，竟仍加
        以寄藏，顯示其漠視法令規定，其寄藏槍彈數量龐大，
        且為制式衝鋒槍、手槍及子彈，殺傷力強大，具有危害
        社會治安之潛在危險，兼衡其犯罪後雖坦承犯行，惟仍
        將槍彈來源推諉於已過世之李奇才，隱瞞受寄槍彈之真
        實來源等一切情狀，分別量處如主文所示之刑。公訴人
        雖就被告乙○○寄藏槍彈部分，求處有期徒刑七年，惟
        本院審酌上情，認公訴人此部分之求刑尚屬過輕，未能
        達懲治之效，併此敘明。按行為後法律有變更者，適用
        行為時之法律。但行為後之法律有利於行為人者，適用
        最有利於行為人之法律，刑法第二條第一項定有明文，
        又刑法第四十二第三項規定：「罰金總額折算逾一年之
        日數者，以罰金總額與六個月之日數比例折算。」。惟
        九十五年七月一日修正公布施行之刑法第四十二第五項
        前段規定：「罰金總額折算逾一年之日數者，以罰金總
        額與一年之日數比例折算。」，比較修正前後之易服勞
        役期限之折算標準，以修正前刑法第四十二條第三項規
        定，較有利於被告乙○○，是被告乙○○就寄藏槍彈之
        併科罰金新臺幣二百萬元部分，應依刑法第二條第一項
        前段規定，適用修正前刑法第四十二條第三項規定，諭
        知易服勞役，以罰金總額與六個月之日數比例折算之標
        準。再被告乙○○上開寄藏槍彈犯行，不僅數量龐大且
        極具危險性，本院審酌被告乙○○之犯罪性質，認為有
        褫奪公權之必要，爰併依法宣告褫奪公權四年。另被告
        乙○○行為後，刑法第五十一條業於九十四年一月七日
        修正公布，並於九十五年七月一日施行，修正前刑法第
        五十一條規定：「數罪併罰，分別宣告其罪之刑，依左
        列各款定其應執行者：」，其中第五款規定：「宣告多
        數有期徒刑者，於各刑中之最長期以上，各刑合併之刑
        期以下，定其刑期。但不得逾二十年。」，修正後刑法
        第五十一條第五款規定：「宣告多數有期徒刑者，於各
        刑中之最長期以上，各刑合併之刑期以下，定其刑期。
        但不得逾三十年。」，比較結果，修正後刑法第五十一
        條第五款規定並非較有利於被告乙○○，依刑法第二條
        第一項前段之規定，仍應依修正前刑法第五十一條第五
        款規定，定其應執行之刑，並依修正前刑法第四十二條
        第三項規定，就併科罰金部分，諭知易服勞役之折算標
        準。
    四、扣案如附表一編號一至十、十二至十七所示之衝鋒槍、
        手槍及子彈，經送警政署刑事警察局鑑定結果，其中如
        附表二所示之衝鋒槍、手槍及子彈，均具有殺傷力，為
        違禁物，應依刑法第三十八條第一項第一款規定宣告沒
        收（本件應沒收物之名稱、數量、依據，詳如附表二所
        示）。至於附表三編號一至七所示之子彈，均不具殺傷
        力，又附表三編號八所示之Ｃ九－五九九二號自小客車
        車牌二面，雖係被告乙○○犯竊盜罪所得之物，然非乙○○所有之物，另附表三編號九至十四所示之物，並無
        證據可資認定係被告乙○○所有且供犯罪所用之物，又
        非違禁物，爰均不為沒收之諭知。
    五、此外，本件公訴人另起訴被告戊○○、乙○○、丙○○
        、辛○○、己○○、甲○○涉犯預備強盜罪部分，除被
        告戊○○因通緝待另行審結外，其餘被告乙○○、丙○○、辛○○、己○○、甲○○均於本院審理時自白犯罪
        （見本院二卷第一七五頁），經本院改依簡易判決處刑
        （本院九十五年度簡字第二四五四號），附此敘明。
乙、被告丙○○、辛○○部分：
  一、公訴意旨另以：被告丙○○、辛○○與被告乙○○、戊○○，自不詳時間，於不詳來源取得如附表一編號一至十、
      十二至十七所示之衝鋒槍、手槍及子彈，因認被告丙○○
      、辛○○共同涉犯槍砲彈藥刀械管制條例第七條第四項之
      未經許可持有衝鋒槍及手槍罪及同條例第十二條第四項之
      未經許可持有子彈罪嫌。
  二、按犯罪事實應依證據認定之，無證據不得認定犯罪事實，
      不能證明被告犯罪者，應諭知無罪之判決，刑事訴訟法第
      一百五十四條第二項、第三百零一條第一項分別定有明文
      。又事實之認定，應憑證據，如未能發現相當證據，或證
      據不足以證明，自不能以推測或擬制之方法，以為裁判基
      礎。而認定不利於被告之事實，須依積極證據，茍積極證
      據不足為不利於被告事實之認定時，即應為有利於被告之
      認定，更不必有何有利之證據。另認定犯罪事實所憑之證
      據，雖不以直接證據為限，間接證據亦包括在內，然而無
      論直接或間接證據，其為訴訟上之證明，須於通常一般之
      人均不致有所懷疑，而得確信其為真實之程度者，始得據
      為有罪之認定，倘其證明尚未能達到此一程度，而有合理
      之懷疑存在時，致使無從形成有罪之確信，根據「罪證有
      疑，利於被告」之證據法則，即不得遽為不利被告之認定
      ；再檢察官就被告犯罪事實，應負舉證責任，並指出證明
      之方法，刑事訴訟法第一百六十一條第一項定有明文。因
      此，檢察官對於起訴之犯罪事實，應負提出證據及說服之
      實質舉證責任。倘其所提出之證據，不足為被告有罪之積
      極證明，或其指出證明之方法，無從說服法院以形成被告
      有罪之心證，基於無罪推定之原則，自應為被告無罪之諭
      知（最高法院九十四年度台上字第五五０九號、九十五年
      度第二八二八號判決意旨參照）。
  三、查公訴人認被告丙○○、辛○○涉有此部分犯行，無非係
      以證人陳忠仁於警詢及偵查中之供述，證人王志鑫、鄭強
      生於偵查中之證述，秘密證人甲一、阿賢於偵查中就通訊
      監察譯文通話術語之意涵所為之供述，資為論據。訊據被
      告丙○○、辛○○堅決否認有何共同未經許可持有槍彈犯
      行，均辯稱：渠等對於被告乙○○寄藏槍彈一事，完全不
      知情等語。經查：
  （一）被告乙○○於證人即其外公陳忠仁位於臺南市○○區○○街一二二巷二號住處三樓房間內，藏放如附表一編號
        一至十所示之衝鋒槍、手槍及子彈一節，業據被告乙○○坦承在卷，然證人陳忠仁對於上開扣案槍彈，究係何
        人所藏放，並不知情一節，業據其於警詢及偵查中供稱
        ：「（問：你於本月十六日十四時三十六分曾以你家中
        之0000 000電話打給0000000000之乙○○、丙○○之母
        親向他表示叫他下午五點回家，且你表示要與他當面講
        ，是否有此電話？為何要當面談？）有此通電話，我要
        叫他給我貸款的錢給我及叫他把不要的東西收一收；（
        問：該三樓之房間是何人在使用？）本來為我大外孫丙○○在住，後來丙○○搬出去後，便由我第二個外孫乙○○在住，而乙○○已搬出去一年多了；（問：該放槍
        械之房間內為何有丙○○之衣物？）他搬出去，也不把
        衣物拿走，我也沒辦法；（問：你是否知道該三樓之房
        間有藏放槍械？）我不知道；（問：你知道該槍械是何
        人所藏放？）我不知道是何人的；（問：昨天下午三點
        三十分，我們到你台南市○○區○○街一二二巷二號搜
        索，搜到如扣押證明筆錄證物（提示）是何人所有？）
        在警局我聽說是他的，我原不知道何人的，也不知他何
        時拿回去」等語（見警一卷第十七至二十頁、偵六卷第
        二三至二四頁），則依證人陳忠仁所證，其對於附表一
        編號一至十所示之衝鋒槍、手槍及子彈，究係何人所藏
        放並不知情，自不能徒以被告丙○○前曾於上址居住，
        或仍有衣物遺留於該處，即遽認被告丙○○共同持有上
        開槍彈。
  （二）證人即承辦員警王志鑫於偵查中證稱：「（問：如何查
        獲持有槍枝？）對乙○○、丙○○的爺爺陳忠仁監聽，
        在安平古堡街住處之電話當時現譯；（問：查獲地點？
        ）在古堡街原是乙○○的房間，後來是堆放雜物、槍枝
        放在上面櫃子用手提袋裝著」等語（見偵五卷第一０六
        至一０九頁）；證人即承辦員警鄭強生亦於偵查中證稱
        ：「（問：為何從譯文得知他藏放槍械並執行搜索？）
        自八十九年四月間監聽來自他們通訊內都說術語，如二
        十二坪房子及九十坪房子，以房子代表槍枝，以間代表
        販賣槍枝的數目、坪數是槍枝型號如二十二坪是0.22手
        槍，透天是大型槍枝如衝鋒槍及大型槍枝；（問：搜索
        查獲他們間有無連結絡紀錄？）我們在搜索時乙○○得
        知消息，一月十七日十五時四十九分戊○○使用000000
        0打給乙○○的電話0000000000問說前幾天處理事情有
        人去報案，所以人家今天去那裏找人，在一月十七日十
        五分五十四分許戊○○又再打給乙○○，他們談論那些
        東西已被警查獲，乙○○回說是的，後來他們約在慶平
        路舞廳對面的加油站，討論應對方法」等語（見偵五卷
        第一０六至一０九頁），是依證人即承辦員警王志鑫、
        鄭強生上開證詞，渠等依監聽所得情資，均係認定證人
        陳忠仁上址住處為警察查扣之槍彈，乃被告乙○○之房
        間，且事後被告乙○○亦積極與被告戊○○聯繫槍彈遭
        查扣之事，並無任何證據顯示被告丙○○、辛○○亦共
        同持有上開槍彈，應堪認定。
  （三）按「證人、鑑定人由審判長訊問後，當事人及辯護人得
        直接或聲請審判長詰問之」，刑事訴訟法第一百六十六
        條定有明文。此項被告詰問權之規定，旨在發現真實及
        保障人權，應屬被告之基本訴訟權；司法院大法官釋字
        第三八四號解釋：「關於秘密證人制度，剝奪被移送裁
        定人與證人對質詰問之權利，並妨礙法院發現真實」，
        雖係就檢肅流氓條例有關秘密證人規定所為之解釋，然
        舉輕明重，此一解釋已明示被告對證人之詰問權係被告
        之基本訴訟權，應受憲法之保障（最高法院九十五年度
        台上字第一四四八號判決意旨參照）。查公訴人所舉本
        件秘密證人甲一及阿賢二人在檢察官偵查中之供述，姑
        不論上開二位證人於訊問前後，均未有結文附卷可查，
        已難認渠二人於偵查中所為之審判外陳述，具有證據能
        力，況上開二位秘密證人於本院審理時，亦未經被告丙○○、辛○○對之行使詰問權，則秘密證人甲一及阿賢
        所為審判外陳述，依刑事訴訟法第一百五十九條規定即
        不得作為證據，而無證據能力（最高法院九十二年度台
        上字第第四五四０號判決意旨參照）；再者，秘密證人
        甲一於偵查供稱：「（問：先前所提示之監聽譯文中房
        屋是指何意？三八之支票代表何意？）三八支票代表點
        三八的手槍。房屋我不清楚；（問：你們所謂的別墅是
        不是指衝鋒槍？）應該不是；（問：如果你們講子彈的
        暗語是什麼？）『仔』（台語: 充子）；（問：槍如何
        講？）電話中不會講到槍，都是用像剛才所說的「票」
        啊來代替；（問：點二二手槍你們如何講？是不是用坪
        數在講？）不是。不會用坪數的方式來表示槍」等語（
        見偵九卷第十六至十七頁）；秘密證人阿賢於偵查中亦
        供稱「（你是否知道戊○○犯罪集團販賣槍枝的事情？
        ）知道一些」（問：你是否知道戊○○犯罪的情形？）
        我只知道戊○○的手下有乙○○、丙○○、己○○等人
        ，其他我就不太了解。戊○○有透過手下乙○○、丙○○、己○○及其友人趙勝哲等人尋找下線需要買槍的人
        ，當他們找到要買槍的人後，戊○○會透過這些人把槍
        賣出去；（問：是否知道有賣給任何人過？）這我不太
        了解」等語（見偵九卷第二五至二六頁），準此，依秘
        密證人甲一、阿賢上開所陳，乃係就被告戊○○有無販
        賣槍彈之通訊監察譯文之通話術語意涵而為陳述，且依
        秘密證人甲一、阿賢上開所陳，亦未有被告丙○○、辛○○共同涉犯持有槍彈之事證；至於被告辛○○於前開
        接受測謊鑑定時，對問題「這批在乙○○外公住處被警
        方查獲之槍彈是誰所有」，經測試結果圖譜反應在戊○○」一事，此充其量僅可證被告辛○○應知悉槍彈所有
        人為被告戊○○，然尚難遽認被告辛○○即有公訴人所
        指之共同持有槍彈犯行。
  四、綜上所述，公訴人所舉之證據與指出之證明方法，尚有合
      理性之懷疑存在，未得使本院形成被告丙○○、辛○○有
      罪之心證，此外，本院於應依或得依職權調查證據之範圍
      內，復查無其他積極證據可資認定被告丙○○、辛○○涉
      有前開共同持有槍彈罪嫌，自屬不能證明被告丙○○、辛○○犯罪，基於無罪推定之原則，依法應諭知無罪。
據上論斷，應依刑事訴訟法第二百九十九條第一項前段、第三百
零一條第一項，槍砲彈藥刀械管制條例第七條第四項、第十二條
第四項，刑法第二條第一項前段、第十一條前段、第三百二十一
條第一項第三款、第五十五條、修正前刑法第四十二條第三項、
第三十七條第二項、修正前刑法第五十一條第五款、第三十八條
第一項第一款、第三款，刑法施行法第一條之一第一項、第二項
前段，判決如主文。
本案經檢察官羅瑞昌到庭執行職務。
中    華    民    國    95    年    8     月    18    日
                  刑事第五庭    審判長法  官  鄧希賢
                                      法  官  包梅真
                                      法  官  張銘晃
以上正本證明與原本無異。
如不服本判決應於送達後10日內向本院提出上訴狀。
                                      書記官  林憶梅
中    華    民    國    95    年    8     月    21    日
┌───────────────────────┐
│附表一：（扣案物）                            │
├──┬──────────┬───┬─────┤
│編號│扣  押  物  名  稱  │數  量│備      註│
├──┼──────────┼───┼─────┤
│ 一 │制式ＭＰ５衝鋒槍    │一支  │槍枝管制編│
│    │                    │      │號：110216│
│    │                    │      │6357，含彈│
│    │                    │      │匣二個。  │
├──┼──────────┼───┼─────┤
│ 二 │制式點二二手槍      │一支  │槍枝管制編│
│    │                    │      │號：110216│
│    │                    │      │6358，含彈│
│    │                    │      │匣一個。  │
├──┼──────────┼───┼─────┤
│ 三 │制式九０手槍        │一支  │槍枝S05581│
│    │                    │      │管制編號：│
│    │                    │      │0000000000│
│    │                    │      │，含彈匣五│
│    │                    │      │個。      │
├──┼──────────┼───┼─────┤
│ 四 │制式點三八手槍      │一支  │槍枝管制編│
│    │                    │      │號：110216│
│    │                    │      │6360。    │
├──┼──────────┼───┼─────┤
│ 五 │制式九０達姆彈      │三０顆│          │
├──┼──────────┼───┼─────┤
│ 六 │制式八釐米達姆彈    │四九顆│          │
├──┼──────────┼───┼─────┤
│ 七 │制式點二二子彈      │一七三│          │
│    │                    │顆    │          │
├──┼──────────┼───┼─────┤
│ 八 │制式點三八子彈      │一二０│          │
│    │                    │顆    │          │
├──┼──────────┼───┼─────┤
│ 九 │制式九０手槍子彈    │三五一│          │
│    │                    │顆    │          │
├──┼──────────┼───┼─────┤
│ 十 │制式八釐米手槍子彈  │一四七│          │
│    │                    │顆    │          │
├──┼──────────┼───┼─────┤
│十一│車牌（C9-5992號）   │二面  │          │
├──┼──────────┼───┼─────┤
│十二│制式點二二手槍      │三支  │槍枝管制號│
│    │                    │      │：00000000│
│    │                    │      │11-3。    │
├──┼──────────┼───┼─────┤
│十三│制式黑星手槍        │二支  │槍枝管制編│
│    │                    │      │號：110204│
│    │                    │      │7414-5。  │
├──┼──────────┼───┼─────┤
│十四│制式紅星手槍        │一支  │槍枝管制編│
│    │                    │      │號：110204│
│    │                    │      │74146。   │
├──┼──────────┼───┼─────┤
│十五│口徑0.22吋制式子彈  │八顆  │          │
├──┼──────────┼───┼─────┤
│十六│口徑9mm制式子彈     │三顆  │          │
├──┼──────────┼───┼─────┤
│十七│口徑9mm（短）制式子 │三顆  │          │
│    │彈                  │      │          │
└──┴──────────┴───┴─────┘
┌────────────────────────────────────┐
│附表二：（應沒收物）                                                    │
├──┬───────┬───┬────────────┬────────┤
│編號│槍  枝  名  稱│數  量│鑑     定     報     告 │備            註│
├──┼───────┼───┼────────────┼────────┤
│ 一 │制式ＭＰ５衝鋒│一支  │槍枝管制編號：0000000000│內政部警政署刑事│
│    │槍            │      │，含彈匣二個，認係德國HE│警察局九十年一月│
│    │              │      │CK LER&KOCH廠製SP89型， │三十日刑鑑字第八│
│    │              │      │口徑9MM之制式衝鋒槍，槍 │０七三號鑑驗通知│
│    │              │      │號為00-00000，槍管內具六│書（見偵六卷第一│
│    │              │      │條旋來復線，機械性能良好│八一至一八八二頁│
│    │              │      │，可擊發子彈，認具殺傷力│）              │
│    │              │      │。                      │                │
├──┼───────┼───┼────────────┼────────┤
│ 二 │制式點二二手槍│一支  │槍枝管制號：0000000000，│同上            │
│    │              │      │含彈匣一個，認係美國BERE│                │
│    │              │      │TTA廠製3032 TOMCAT型，口│                │
│    │              │      │徑0.32吋之制式半自動手槍│                │
│    │              │      │，槍號為DAA085300，槍管 │                │
│    │              │      │內具六條旋來復線，機械性│                │
│    │              │      │能良好，可擊發子彈，認具│                │
│    │              │      │殺傷力。                │                │
├──┼───────┼───┼────────────┼────────┤
│ 三 │制式九０手槍  │一支  │槍枝管制編號：0000000000│同上            │
│    │              │      │，含彈匣五個，認係德國SI│                │
│    │              │      │G SAUER廠製P230 SL型，口│                │
│    │              │      │徑0.38吋之制式半自動手槍│                │
│    │              │      │，槍號為S055810，槍管內 │                │
│    │              │      │具六條右旋來線，機械性能│                │
│    │              │      │良好，可擊發子彈，認具殺│                │
│    │              │      │傷力。                  │                │
├──┼───────┼───┼────────────┼────────┤
│ 四 │制式點三八手槍│一支  │槍枝管制編號：0000000000│同上            │
│    │              │      │，認係美國SMITH&WESSON廠│                │
│    │              │      │製，口徑0.38吋之制式轉輪│                │
│    │              │      │手槍，送鑑時槍號已磨滅，│                │
│    │              │      │經電解腐蝕法重現結果，因│                │
│    │              │      │磨滅過深無法重現，槍管內│                │
│    │              │      │具五條右旋來復線，機械性│                │
│    │              │      │能良好，可擊發子彈，認具│                │
│    │              │      │殺傷力。                │                │
├──┼───────┼───┼────────────┼────────┤
│ 五 │制式九０達姆子│三十顆│認均係制式口徑9MM子彈， │同上            │
│    │彈            │      │均具殺傷力。            │                │
├──┼───────┼───┼────────────┼────────┤
│ 六 │制式八釐米達姆│四九顆│認均係制式口徑0.32吋子彈│同上            │
│    │子彈          │      │，均具殺傷力。          │                │
├──┼───────┼───┼────────────┼────────┤
│ 七 │制式點二二子彈│一七三│認均係制式口徑0.22吋子彈│同上            │
│    │              │顆    │，均具殺傷力。          │                │
├──┼───────┼───┼────────────┼────────┤
│ 八 │制式點三八子彈│一一八│認均係制式口徑0.38吋子彈│同上            │
│    │              │顆    │，均具殺傷力。          │                │
│    │              │      │【扣案120顆，鑑驗試射2顆│                │
│    │              │      │，餘118顆】             │                │
├──┼───────┼───┼────────────┼────────┤
│ 九 │制式九０手槍子│一二六│認均係制式口徑9MM子彈， │同上            │
│    │彈            │顆    │均具殺傷力。            │                │
│    │              │      │【扣案171顆，鑑驗試射45 │                │
│    │              │      │顆，餘126顆】           │                │
├──┼───────┼───┼────────────┼────────┤
│ 十 │制式九０手槍子│一七四│認均係制式口徑 0.380吋子│同上            │
│    │彈            │顆    │彈，均具殺傷力。        │                │
│    │              │      │【扣案177顆，鑑驗試射3顆│                │
│    │              │      │，餘174顆】             │                │
├──┼───────┼───┼────────────┼────────┤
│十一│制式九０手槍子│三顆  │認均係制式口徑0.32吋子彈│同上            │
│    │彈            │      │，均具殺傷力。          │                │
├──┼───────┼───┼────────────┼────────┤
│十二│制式八釐米手槍│一四四│認均係制式口徑0.32吋子彈│同上            │
│    │子彈          │顆    │，認均具殺傷力。        │                │
│    │              │      │【扣案147顆，鑑驗試射3顆│                │
│    │              │      │，餘144顆】             │                │
├──┼───────┼───┼────────────┼────────┤
│十三│制式點二二手槍│一支  │槍枝管制編號：0000000000│內政部警政署刑事│
│    │              │      │，認係美國JenningsFirear│警察局九十年二月│
│    │              │      │ms廠MODEL J-22，口徑0.2 │七日刑鑑字第一四│
│    │              │      │2吋制式半自動手槍，槍管 │六三一號鑑驗通知│
│    │              │      │內具十六條右旋來復線，槍│書（見偵六卷第一│
│    │              │      │號為458495。機械性能良好│八０頁）        │
│    │              │      │，具殺傷力。            │                │
├──┼───────┼───┼────────────┼────────┤
│十四│制式點二二手槍│二支  │槍枝管制編號：0000000000│同上            │
│    │              │      │-3，均認PHOENIX ARMS美國│                │
│    │              │      │廠製MODEL HP22，口徑0.22│                │
│    │              │      │吋制式半自動手槍，槍管內│                │
│    │              │      │具十六條右旋來復線，槍號│                │
│    │              │      │分別為0000000及0000000。│                │
│    │              │      │機械性能良好，均具殺傷力│                │
│    │              │      │。                      │                │
├──┼───────┼───┼────────────┼────────┤
│十五│制式黑星手槍  │二支  │槍枝管制編號：0000000000│同上            │
│    │              │      │-5，均認係中共NORINCO製 │                │
│    │              │      │MOD EL213，口徑9mm(9x19m│                │
│    │              │      │m)制式半自動手槍，槍管內│                │
│    │              │      │具六條右旋來復線，槍號分│                │
│    │              │      │別為713600及735957。機械│                │
│    │              │      │性能良好，均具殺傷力。  │                │
├──┼───────┼───┼────────────┼────────┤
│十六│制式紅星手槍  │一支  │槍枝管制編號：0000000000│同上            │
│    │              │      │6，認係獨立國協製口徑9mm│                │
│    │              │      │(9x18mm)制式半自動手槍，│                │
│    │              │      │槍上有▲標記，槍管內具四│                │
│    │              │      │條右旋來復線，槍號為EA17│                │
│    │              │      │43。機械性能良好，具殺傷│                │
│    │              │      │力。                    │                │
├──┼───────┼───┼────────────┼────────┤
│十七│口徑0.22吋制式│七顆  │均認係口徑0.22吋制式子彈│同上            │
│    │子彈          │      │（彈底標記為F），其中一 │                │
│    │              │      │顆無法擊發（拆解檢視, 內│                │
│    │              │      │具火藥）認係不發彈；餘七│                │
│    │              │      │顆均可擊發，認具殺傷力。│                │
└──┴───────┴───┴────────────┴────────┘
┌─────────────────────────┐
│附表三：（毋庸沒收之物）                          │
├──┬────────┬───┬─────────┤
│編號│名           稱 │數  量│備              註│
├──┼────────┼───┼─────────┤
│ 一 │制式點三八子彈  │二顆  │已擊發失卻子彈功能│
│    │                │      │，不具殺傷力【如附│
│    │                │      │表二編號八】      │
├──┼────────┼───┼─────────┤
│ 二 │制式九０手槍子彈│四五顆│已擊發失卻子彈功能│
│    │                │      │，不具殺傷力【如附│
│    │                │      │表二編號九】      │
├──┼────────┼───┼─────────┤
│ 三 │制式九０手槍子彈│三顆  │已擊發失卻子彈功能│
│    │                │      │，不具殺傷力【如附│
│    │                │      │表二編號十】      │
├──┼────────┼───┼─────────┤
│ 四 │制式八釐米手槍子│三顆  │已擊發失卻子彈功能│
│    │彈              │      │，不具殺傷力【如附│
│    │                │      │表二編號十二】    │
├──┼────────┼───┼─────────┤
│ 五 │口徑0.22吋制式子│一顆  │拆解檢視，認係不發│
│    │彈              │      │彈不具殺傷力【如附│
│    │                │      │表二編號十七】    │
├──┼────────┼───┼─────────┤
│ 六 │口徑9mm制式子彈 │三顆  │已擊發失卻子彈功能│
│    │                │      │，不具殺傷力【如附│
│    │                │      │表一編號十六】    │
├──┼────────┼───┼─────────┤
│ 七 │口徑9mm（短）制 │三顆  │已擊發失卻子彈功能│
│    │式子彈          │      │，不具殺傷力【如附│
│    │                │      │表一編號十七】    │
├──┼────────┼───┼─────────┤
│ 八 │車牌（C9-5992號 │二面  │因犯罪所得之物    │
│    │）              │      │                  │
├──┼────────┼───┼─────────┤
│ 九 │頭套            │六個  │非供犯罪所用之物  │
├──┼────────┼───┼─────────┤
│ 十 │手套            │四個  │同上              │
├──┼────────┼───┼─────────┤
│十一│開山刀          │一支  │同上              │
├──┼────────┼───┼─────────┤
│十二│口罩            │三個  │同上              │
├──┼────────┼───┼─────────┤
│十三│防彈背心        │二件  │同上              │
├──┼────────┼───┼─────────┤
│十四│擦槍工具        │一件  │同上              │
└──┴────────┴───┴─────────┘
附錄本案論罪科刑法條全文：
刑法第321條
犯竊盜罪而有左列情形之一者，處6月以上、5年以下有期徒刑：
一  於夜間侵入住宅或有人居住之建築物、船艦或隱匿其內而犯
    之者。
二  毀越門扇、牆垣或其他安全設備而犯之者。
三  攜帶兇器而犯之者。
四  結夥三人以上而犯之者。
五  乘火災、水災或其他災害之際而犯之者。
六  在車站或埠頭而犯之者。
前項之未遂犯罰之。
槍砲彈藥刀械管制條例第7條
未經許可，製造、販賣或運輸火砲、肩射武器、機關槍、衝鋒槍
、卡柄槍、自動步槍、普通步槍、馬槍、手槍或各類砲彈、炸彈
、爆裂物者，處死刑、無期徒刑或7年以上有期徒刑；處徒刑者
，併科新台幣3千萬元以下罰金。
未經許可，轉讓、出租或出借前項所列槍砲、彈藥者，處無期徒
刑或5年以上有期徒刑，併科新台幣1千萬元以下罰金。
意圖供自己或他人犯罪之用，而犯前二項之罪者，處死刑或無期
徒刑；處徒刑者，併科新台幣5千萬元以下罰金。
未經許可，持有、寄藏或意圖販賣而陳列第1項所列槍砲、彈藥
者，處5年以上有期徒刑，併科新台幣1千萬元以下罰金。
第 1 項至第 3 項之未遂犯罰之。
槍砲彈藥刀械管制條例第12條
未經許可，製造、販賣或運輸子彈者，處1年以上7年以下有期徒
刑，併科新台幣500萬元以下罰金。
未經許可，轉讓、出租或出借子彈者，處6月以上5年以下有期徒
刑，併科新台幣300萬元以下罰金。
意圖供自己或他人犯罪之用，而犯前二項之罪者，處3年以上10
年以下有期徒刑，併科新台幣700萬元以下罰金。
未經許可，持有、寄藏或意圖販賣而陳列子彈者，處5年以下有
期徒刑，併科新台幣300萬元以下罰金。
第 1 項至第 3 項之未遂犯罰之。


司法院資訊處製作；財團法人民間司法改革基金會備份。
